【裁判字號】    98,裁,2306
【裁判日期】    980924
【裁判案由】    營利事業所得稅
【裁判全文】
最  高  行  政  法  院  裁  定
                                      98年度裁字第2306號
上  訴  人  康和綜合證券股份有限公司
代  表  人  甲○○
訴訟代理人  卓隆燁  會計師
被 上訴 人  財政部臺北市國稅局
代  表  人  乙○○
上列當事人間營利事業所得稅事件，上訴人對於中華民國98年5
月21日臺北高等行政法院98年度訴字第252號判決，提起上訴，
本院裁定如下：
    主  文
上訴駁回。
上訴審訴訟費用由上訴人負擔。
    理  由
一、按對於高等行政法院判決之上訴，非以其違背法令為理由，
    不得為之，行政訴訟法第242條定有明文。依同法第243條第
    1項規定，判決不適用法規或適用不當者，為違背法令；而
    判決有同條第2項所列各款情形之一者，為當然違背法令。
    是當事人對於高等行政法院判決上訴，如依行政訴訟法第24
    3條第1項規定，以高等行政法院判決有不適用法規或適用不
    當為理由時，其上訴狀或理由書應有具體之指摘，並揭示該
    法規之條項或其內容；若係成文法以外之法則，應揭示該法
    則之旨趣；倘為司法院解釋或本院之判例，則應揭示該判解
    之字號或其內容。如以行政訴訟法第243條第2項所列各款情
    形為理由時，其上訴狀或理由書，應揭示合於該條項各款之
    事實。上訴狀或理由書如未依此項方法表明，或其所表明者
    與上開法條規定不合時，即難認為已對高等行政法院判決之
    違背法令有具體之指摘，其上訴自難認為合法。
二、上訴人民國(下同)91年度營利事業所得稅結算申報，列報停
    徵之證券、期貨交易損失新臺幣（下同）348,366,455元，
    被上訴人初查以1.列報交際費31,239,601元，上訴人應稅業
    務交際費可列支限額為7,691,229元，將超限之交際費歸屬
    出售有價證券免稅業務部分之費用，扣除自營部門已分攤交
    際費443,496元，其餘交際費23,104,876元轉至有價證券出
    售收入項下認列。2.列報職工福利4,386,773元，上訴人應
    稅業務職工福利可列支限額為1,891,307元，將超限之職工
    福利歸屬出售有價證券免稅業務部分之費用，扣除自營部門
    已分攤職工福利65,922元，其餘職工福利2,429,544元轉至
    有價證券出售收入項下認列。3.計算出售有價證券收入應分
    攤利息支出15,744,814元，併同其餘調整，核定停徵之證券
    、期貨交易損失392,485,063元。上訴人不服向被上訴人申
    請復查。經被上訴人審查後，略以：重行核算應稅業務交際
    費可列支限額為7,220,399元，轉至有價證券出售收入項下
    認列之交際費應為23,575,706元；應稅業務職工福利可列支
    限額為3,347,172元，轉至有價證券出售收入項下認列之職
    工福利應為973,679元。上訴人未列報出售有價證券收入應
    分攤利息支出，列報營業收入-利息收入項下之融資及轉融
    券利息收入287,972,314元，係可明確歸屬經紀部門之營業
    收入，其餘銀行存款及其他利息收入42,217,003元為無法明
    確歸屬；列報營業成本-利息支出項下之融券業務利息支出
    10,696,421元，係可明確歸屬經紀部門之營業成本，其餘銀
    行借款及應付商業本票利息支出91,932,238元為無法明確歸
    屬，原查以無法明確歸屬利息收支差額49,715,235元，按動
    用資金比率31.67%，計算出售有價證券收入應分攤利息支出
    15,744,814元，並無不合，綜上，重行核定停徵之證券、期
    貨交易損失391,500,028元，原核定停徵之證券、期貨交易
    損失392,485,063元應予追減985,035元，作成97年9月10日
    財北國稅法一字第0970254019號復查決定(下稱原處分)追減
    停徵之證券、期貨交易損失985,035元，其餘未獲變更。上
    訴人猶表不服，提起訴願，亦遭決定駁回，遂提起行政訴訟
    ，經臺北高等行政法院98年度訴字第252號判決駁回，上訴
    人對之提起上訴，主張：原判決在無法律明確規定下，擅將
    上訴人交際費可列支限額區分為應稅業務部門及免稅業務部
    門二部分，並以應稅部門交際費可列支限額作為分攤之依據
    ，除有悖所得稅法第37條規定意旨，亦不符經驗法則，有判
    決不適用法規或適用不當之判決違背法令。原判決在無法律
    明確規定下，擅將上訴人職工福利可列支限額區分為應稅業
    務部門及免稅業務部門二部分，並以應稅部門可列支職工福
    利限額作為分攤之依據，除有悖營利事業查核準則第81條規
    定意旨，其判決結果亦不符經驗法則，有判決不適用法規或
    適用不當之判決違背法令。原判決未審酌本院95年度判字第
    00445號判決意旨究明『歸屬』之判斷，應僅適用於成本損
    費，而無適用於收入，卻擅認有「無法明確歸屬利息收入」
    存在，並以其認定之「無法明確歸屬利息收入」及「無法明
    確歸屬利息支出」之差額，計算財政部85年函釋之利息收支
    差額，對上訴人同屬綜合證券商利息分攤之本質事務，卻為
    不同於本院95年度判字第00445號判決意旨之判決，顯不符
    所得稅法第24條之成本收益配合原則意旨，有判決不適用法
    規或適用不當之判決違背法令。原判決執以系爭利息支出、
    系爭利息收入個別之會計科目分類，作為本件「歸屬」之判
    斷依據，其認事用法與其本件所援用財政部84年函釋規定意
    旨不符，判決理由明顯前後不一，互為矛盾，有判決理由矛
    盾之當然違背法令等語，雖以該判決違背法令為由，惟核其
    上訴理由，係就原審取捨證據、認定事實之職權行使，指摘
    其為不當，並就原審已論斷者，泛言未論斷，或就原審所為
    論斷，泛言其論斷矛盾，而非具體表明合於不適用法規、適
    用法規不當、或行政訴訟法第243條第2項所列各款之情形，
    難認對該判決之如何違背法令已有具體之指摘。依首開規定
    及說明，應認其上訴為不合法。
三、據上論結，本件上訴為不合法。依行政訴訟法第249條第1項
    前段、第104條、民事訴訟法第95條、第78條，裁定如主文
    。
中    華    民    國    98    年    9     月    24    日
                    最高行政法院第四庭
                        審判長法官  劉  鑫  楨
                              法官  林  茂  權
                              法官  劉  介  中
                              法官  曹  瑞  卿
                              法官  陳  鴻  斌
以  上  正  本  證  明  與  原  本  無  異
中    華    民    國    98    年    9     月    25    日
                              書記官  張  雅  琴


司法院資訊處製作；財團法人民間司法改革基金會備份。
